【裁判字號】    97,上訴,90
【裁判日期】    970424
【裁判案由】    毒品危害防制條例
【裁判全文】
臺灣高等法院刑事判決                  97年度上訴字第90號
上  訴  人  臺灣板橋地方法院檢察署檢察官
被      告  甲○○
選任辯護人  蕭玉杉律師
上列上訴人因被告違反毒品危害防制條例案件，不服台灣板橋地
方法院九十六年度訴字第三八四七號，中華民國九十六年十二月
六日第一審判決（起訴案號：台灣板橋地方法院檢察署九十六年
度偵字第一七二三一號），提起上訴，本院判決如下：
    主  文
原判決撤銷。
甲○○意圖販賣而持有第三級毒品，處有期徒刑參年貳月。扣案
之第三級毒品愷他命伍拾壹包（驗餘淨重參拾捌點陸貳公克）均
沒收。
    事  實
一、甲○○自民國九十六年二月間起，開始施用愷他命（Keta-
    mine），於九十六年七月初某日凌晨，在桃園縣桃園市桃園
    火車站附近舞廳，向上前兜售之真實姓名、年籍資料不詳、
    綽號「阿偉」二十餘歲男子，花費新台幣（下同）三萬六千
    元，以低於先前購買一包一千元、九百元之價錢，購買每一
    包價錢六百元之愷他命六十包，購入後因持有之數量甚多，
    超過其個人短期之施用量，雖明知愷他命為毒品危害防制條
    例第二條所規定之第三級毒品，不得販賣，竟另萌生販賣第
    三級毒品牟利之意圖，於九十六年七月二十四日晚間至翌日
    （二十五日）凌晨二時前某時，將前揭購入施用所餘之五十
    一包（合計毛重四十九點五三公克，包裝重十點七一公克）
    裝入鐵盒，再將鐵盒放進包包後，攜帶外出伺機出售。嗣於
    九十六年七月二十五凌晨二時許，台北縣政府警察局土城分
    局值勤員警鄭賢宏等人巡邏行經台北縣土城市○○路與永寧
    路口時，看見甲○○獨自坐在停放路旁機車上東張西望，上
    前盤查，並要求甲○○打開手中包包及包包內之鐵盒供檢視
    ，發現鐵盒內盛裝愷他命五十一包（合計毛重四十九點五三
    公克，包裝重十點七一公克），因而被查獲。
二、案經台北縣政府警察局土城分局報告請台灣板橋地方法院檢
    察署檢察官偵查起訴。
    理  由
一、訊據被告甲○○否認有何意圖販賣而持有第三級毒品之犯行
    ，辯稱：「…Ｋ他命（愷他命）是我要吸食…」（九十七年
    一月二十六日本院準備程序筆錄第二頁）、「…因為我遇到
    阿偉那個男子，他說大量買比較便宜，所以我才會大量購買
    。我以前買過一包是一千元，這次買回來算一算一包是六百
    元…我沒有要販賣…」（九十七年四月三日本院審判筆錄第
    六頁、第九頁）等語。經查：
  (一)九十六年七月二十五凌晨二時許，台北縣政府警察局土城分
    局值勤員警鄭賢宏與同事二人巡邏行經台北縣土城市○○路
    與永寧路口時，看見被告獨自坐在停放該路之機車上，上前
    盤查，並要求被告打開手中包包及包包內之鐵盒供檢視，發
    現鐵盒內盛裝疑愷他命白色粉末五十一包（合計毛重四十九
    點五三公克，包裝重十點七一公克），同日凌晨二時三十分
    許，經由被告同意，至台北縣中和市○○街二巷九之四號住
    處搜索，在被告房間搜出愷他命吸食器（吸管）一支之情，
    已據被告、證人即值巡羅勤務警員鄭賢宏陳述在卷，並有自
    願受搜索同意書、台北縣政府警察局土城分局搜索扣押筆錄
    、扣押物品目錄表、扣押物品收據，現場及查獲物品照片四
    紙在卷可稽（九十六年度偵字第一七二三一號卷第十九頁至
    第三十頁、第三十二頁、第三十三頁），前揭查扣之疑似愷
    他命之白色粉末經送內政部警政署刑事警察局鑑驗，驗前總
    毛重四十九點五三公克（包裝塑膠袋總重十點七一公克），
    取零點二公克鑑定用罄（驗餘淨重三十八點六二公克），檢
    出第三級毒品愷他命，純度百分之九十九，有內政部警政署
    刑事警察局九十六年八月二十八日刑鑑字第○九六○一二三
    九○二號鑑定書可憑（偵查卷第四十六頁）。
  (二)前揭查扣之愷他命五十一包，係被告於九十六年七月初某日
    凌晨，在桃園縣桃園市桃園火車站附近某舞廳，以三萬六千
    元之價錢，向綽號「阿偉」之不詳姓名成年男子，每一包六
    百元之價錢購買六十包，之後施用九包所剩餘之事實，已據
    被告供述在卷；被告並稱：「…是我自己吸食用…（Ｋ他命
    …為你平時所自行吸用，為何你要將五十一小包的毒品隨身
    攜帶在身上？）因為我不敢放在家裡，我怕爸會知道。他會
    擔心…」（九十六年七月二十五日警詢筆錄，偵查卷第十一
    頁、第十三頁）、「…（今日警扣Ｋ他命十一包，現金二千
    九百元誰的？）我的。Ｋ他命是我要吸食用…」（九十六年
    七月二十五日偵查筆錄，偵查卷第三十六頁）、「…毒品是
    我自己施用的…（為何身上要攜帶已分裝好共計五十一包的
    Ｋ他命？）不敢放在家裡，怕我爸爸會擔心…」（九十六年
    十一月二十二日原審審判筆錄，原審卷第二十六頁）、「…
    Ｋ他命是我自己要吸食用…」（九十七年一月二十八日本院
    準備程序筆錄第二頁）、「…因為我遇到阿偉那個男子，他
    說大量買比較便宜，所以我才會大量購買。我以前買過一包
    是一千元，這次買回來算一算一包是六百元…我沒有要販賣
    …」（九十七年四月三日本院審判筆錄第六頁、第九頁）等
    語。
  (三)按販賣毒品罪，係行為人明知其為毒品，意圖營利，而將毒
    品購入或賣出，有一於此，其犯罪即屬完成，不必二者兼備
    ；此與意圖販賣而持有毒品罪，係指行為人以意圖販賣營利
    以外之原因而持有毒品，其後始起意營利販賣者（例如因為
    他人之贈與或寄藏而持有，嗣後始起意為販賣者而言），並
    不相同（最高法院九十二年度台上字六七號判決採同一見解
    ），由此，持有大量毒品海洛因之原因諸多，或基於大量採
    購比較便宜，或係分批購買累積而成，或係受託保管而持有
    之，是以持有大量毒品，如無積極證據足以證明係意圖營利
    而向他人販入，依證據裁判原則，自難論以販賣毒品罪。而
    被告自九十六年二月間起，將愷他命磨成粉狀，用吸管放置
    鼻孔吸食粉末方式，施用愷他命等情，為被告於警訊所供明
    ，而被告於上述時、地經查獲持有愷他命所採取尿液送驗，
    經檢驗結果，呈愷他命陽性反應，亦有台灣檢驗科技股份有
    限公司濫用藥物尿液檢驗報告（偵查卷第四十五頁）足憑，
    則被告確有自己施用毒品，應可採信，因並無如何販出及賣
    予何人之證據，警方查獲當時亦查無任何相關證據，可證被
    告於購入毒品之際，即有營利之意圖而涉有販賣毒品之犯行
    ，自難遽認被告於購入毒品之初確係基於欲賣出營利之意圖
    。
  (四)被告雖否認持有上揭查扣之第三級毒品有販賣之意圖，惟前
    揭查扣之愷他命五十一包，含袋重四十九點五三公克，依被
    告所述：「…我大約施用一次。每次大約施用大約一小包…
    」（九十六年七月二十五日警詢筆錄，偵查卷第十一頁）、
    「…一天可能就會用一公克…」（九十六年十一月二十二日
    原審審判筆錄，原審卷第二十五頁），顯非短期內可得吸食
    完畢，而愷他命為政府相關治安機關查緝甚嚴之毒品，取得
    不易且違法，因而價格高昂，衡諸常情，於購得大量之愷他
    命後，當會攜回上址住處妥為藏放，以避免遭警查緝，縱有
    施用毒品惡習之人，亦鮮少會隨身攜帶如此多量毒品供己吸
    用，被告卻將上開購得後施用所剩之五十一包全部攜帶外出
    ，並於深夜凌晨二時許，出現在台北縣土城市○○路與永寧
    路口，顯已起意基於販賣圖利之意圖而持有，伺機販賣愷他
    命。況且，被告自九十五年九月起，在華銳工程有限公司擔
    任技師助理，月薪四萬五千元，收入並非豐厚，有在職證明
    書、各類所得扣繳暨免扣繳憑單可稽（原審卷第三十七頁、
    第三十八頁），倘依被告所稱每月基本開銷一萬五千元（九
    十七年四月三日本院審判筆錄第六頁），其於月初支領薪資
    四萬五千元，花費三萬六千元購買愷他命後，僅剩九千元，
    顯已不敷支應當月之基本生活花費，且依被告自承：「…（
    你父親、你哥哥的經濟狀況如何？）我父親退休沒有退休金
    ，我哥哥每月拿一萬元給他，他還可以領三千元…」（九十
    七年四月三日本院審判筆錄第七頁）等語，再參以被告於九
    十六年七月二十五日為警逮捕解送台灣板橋地方檢察署檢察
    官偵訊後，經檢察官諭知交保五萬元，嗣改為二萬元交保，
    並由被告之友人黃俊忠繳交保金辦理交保手續，此有台灣板
    橋地方檢察署刑事保證金收據、報告在卷可稽（偵查卷第三
    十八頁、第三十九頁），被告並表示：「…我家中沒有五萬
    元，二萬元是我向朋友借的…」（九十七年四月三日本院審
    判筆錄第七頁），足見被告家中經濟狀況，無能力再負擔被
    告任何花費，而愷他命又係物稀昂貴且容易受潮之物品，則
    被告惟恐大量之毒品因受潮損壞而不堪施用，以致減損或喪
    失其價值，又因其本身經濟拮据，別無豐厚收入之壓力下，
    另行起意販賣原所持有之毒品，亦不違情理。
  (五)至於，(1)被告辯稱怕父親發現擔心，故隨身攜帶云云，惟被
    告於九十六年七月二十五日凌晨二時許，在台北縣土城市○
    ○路與永寧路為警查獲持有五十一包愷他命，當日凌晨二時
    三十分許，警方經被告帶路，前往上址被告住處，在被告房
    間床頭搜出愷他命吸食吸管一節，已據被告供述在卷（九十
    七年四月三日本院審判筆錄第六頁），並有自願受搜索同意
    書、台北縣政府警察局土城分局搜索扣押筆錄、扣押物品目
    錄表、扣押物品收據，現場及查獲物品照片一紙在卷可稽（
    偵查卷第二十六頁至第三十頁、第三十二頁），可知被告並
    未將吸食愷他命用之吸管隨身攜帶外出，顯然被告並不怕家
    裡發現其施用愷他命，所辯怕父親發現擔心，故隨身攜帶云
    云，係卸責之詞，不足此採信。(2)被告另辯稱：「…（據你
    稱平時在中和住家附近活動，你今（二十五日）日至土城作
    何事？）我是來找綽號叫小如的檳榔攤小姐…九十六年七月
    二十四日下午三時許，我去跟她買檳榔，想跟她認識…她只
    說如果有誠意的話，凌晨一時三十分，到土城市○○路與永
    寧路口買東西給她吃…我是坐計程車來的…車資新台幣二百
    九十元…」（九十六年七月二十五日警詢筆錄，偵查卷第十
    三頁）等詞，惟被告係於九十六年七月二十五日凌晨二時許
    ，遇警盤查，逾所指與「小如」女子碰面之時間－一時三十
    分鐘，已有三十分鐘，而警方上前盤查當時，被告並未攜帶
    任何食物，此已據被告供述在卷（同前警詢筆錄，偵查卷第
    十四頁）；再參以被告所指二人所指相約碰面時間為深夜一
    時三十分許，係一般人已經就寢之時間，所指相約碰面地點
    ，非被告所稱「小如」工作地點－土城市○○路○路段之全
    家便利商店旁檳榔攤（偵查卷第十三頁），而係土城市○○
    路與永寧路口，依證人即當日逮捕被告之警員鄭賢宏證稱：
    「…當初我與李姓員警騎機車巡邏，行經中央、永寧路口時
    ，被告坐在別人的機車上，四處張望，我們見他可疑，上去
    盤查。因為當地只有一家便利商店，旁邊都是住家，住家都
    已經關燈休息…」（九十七年四月三日本院審判筆錄，原審
    卷第四頁）等詞，現場無並無可供宵夜餐飲之店家，僅有與
    小如所工作之檳榔攤旁全家便利商店相同性質之便利超商，
    因此，被告是否確實與「小如」相約於該時間、地點碰面，
    實令人質疑；且被告表示：「我不知如何與她（『小如』）
    聯絡…（你稱你想要認識檳榔攤小姐，該檳榔攤地址位置如
    何？）在土城市○○路上，正確地址我不知道，我只知道該
    檳榔攤旁邊有一全家便利商店…」（九十六年七月二十五日
    警詢筆錄，偵查卷第十三頁），無法提供「小如」之相關姓
    名年籍資料供查證，顯見被告此部分供詞，亦係卸責之詞，
    不足採信。
  (六)綜上，被告上開所辯，無非係事後卸責之詞，不足採信，本
    件事證明確，被告意圖販賣而持有第三級毒品之犯行洵堪認
    定，應依法論科。
二、查愷他命（Ketamine）為毒品危害防制條例第二條第二項第
    三款所稱之第三級毒品，不得意圖販賣而持有。核其所為，
    係犯毒品危害防制條例第五條第三項之意圖販賣而持有第三
    級毒品罪。
三、原審以查無任何積極證據，足資證明被告有檢察官起訴所指
    意圖販賣而持有第三級毒品犯行，而為被告無罪之諭知，尚
    有未洽，檢察官上訴據以指摘原判決不當，為有理由，應由
    本院將原判決予以撤銷改判。爰審酌被告無犯罪前科，素行
    良好，惟為牟取利，基於意圖販賣而持有第三級毒品伺機牟
    利，助長毒品散布，嚴重破壞社會治安，持有毒品之數量、
    犯罪手段及犯後否認犯行等一切情狀，量處有期徒刑三年二
    月。扣案之愷他命五十一包（驗餘總毛重四十九點三三公克
    （含包裝塑膠袋總重十點七一公克，愷他命與盛裝之塑膠袋
    無法完全析離）為第三級毒品，係違禁物，愷他命與盛裝之
    塑膠袋無法完全析離，均依刑法第三十八條第一項第一款之
    規定沒收。另扣案之現金二千九百元，無證據證明與本案有
    關，爰不宣告諭知沒收。
據上論斷，應依刑事訴訟法第三百六十九條第一項前段、第三百
六十四條、第二百九十九條第一項前段、毒品危害防制條例第五
條第三項，刑法第十一條前段、第三十八條第一項第一款，判決
如主文。
本案經檢察官呂建昌到庭執行職務。
中    華    民    國    97    年    4     月    24    日
            刑事第十三庭  審判長法  官   曾德水
                                法  官   梁耀鑌
                                法  官   林婷立
以上正本證明與原本無異。
如不服本判決，應於收受送達後十日內向本院提出上訴書狀，其
未敘述上訴之理由者並得於提起上訴後十日內向本院補提理由書
（均須按他造當事人之人數附繕本）。
                                書記官   王增華
中    華    民    國    97    年    4     月    25    日
附錄：本案論罪科刑法條全文
毒品危害防制條例第五條：
意圖販賣而持有第一級毒品者，處無期徒刑或十年以上有期徒刑
，得併科新臺幣七百萬元以下罰金。
意圖販賣而持有第二級毒品者，處五年以上有期徒刑，得併科新
臺幣五百萬元以下罰金。
意圖販賣而持有第三級毒品者，處三年以上十年以下有期徒刑，
得併科新臺幣三百萬元以下罰金。
意圖販賣而持有第四級毒品或專供製造、施用毒品之器具者，處
一年以上七年以下有期徒刑，得併科新臺幣一百萬元以下罰金。


司法院資訊處製作；財團法人民間司法改革基金會備份。
